臺灣板橋地方法院刑事判決　　　　　　 100年度訴字第2761號
公　訴　人　臺灣板橋地方法院檢察署檢察官
被　　　告　王智立
上列被告因偽造文書案件，經檢察官提起公訴（100 年度偵字第
22010 號），被告於準備程序中，就被訴事實為有罪之陳述，本
院告知其簡式審判程序之旨，聽取當事人意見後，裁定由受命法
官獨任依簡式審判程序審理，茲判決如下：
    主  文
王智立行使偽造私文書，足以生損害於他人，累犯，處有期徒刑
陸月，如易科罰金，以新臺幣壹仟元折算壹日。扣案之上久旅行
社繳付憑單第二聯（公司留存聯）沒收。
    事  實
一、王智立曾於民國97年間因業務侵占、偽造文書等案件，經臺
    灣臺北地方法院以96年度訴字第1631號判決處有期徒刑6 月
    、3 月，減刑為有期徒刑3 月、1 月又15日確定，於98 年7
    月31日縮短刑期執行完畢。詎其仍不知悔改，意圖為自己不
    法之所有，明知其業於100 年3 月15日自上久旅行社股份有
    限公司（下稱上久旅行社）離職，竟仍於同年6 月中旬某日
    ，向詹中銘佯稱：伊係上久旅行社員工，找伊辦理參加可樂
    旅遊之吳哥窟團體旅行，收費較便宜，行程將於同年7 月24
    日出發云云，致詹中銘陷於錯誤，於同年7 月1 日，在新北
    市○○區○○街66-3號前，交付前揭團體旅遊旅費訂金新臺
    幣（下同）2 萬元予王智立，復於同年7 月4 日，在上址交
    付詹中銘前揭團體旅遊旅費尾款3 萬9,600 元；王智立為取
    信詹中銘，基於偽造私文書之犯意，未經上久旅行社及可樂
    旅遊之同意，以上久旅行社名義開立繳付憑單及製作可樂旅
    遊「班機時刻及旅館明細表」，預先於同年7 月4 日前之不
    詳時間，在不詳地點，將詹中銘繳付團體旅費之事宜填載在
    其先前在上久旅行社任職時用餘之繳付憑單（編號：391319
    號、一式二聯）上，及在電腦上複製可樂旅遊網頁前揭團體
    旅遊行程後在新文件貼上，並在其上繕打「領隊：朱芳儀小
    姐  聯絡手機：0000000000」等不實內容，再重新列印之方
    式，將偽造完成之前揭上久旅行社繳付憑單及可樂旅遊班機
    時刻及旅館明細表等資料，在前述時、地，將之交由詹中銘
    而行使之，共計詐得旅費款項5 萬9,600 元。嗣詹中銘於同
    年7 月24日因無法出發旅行，詢問上久旅行社，始悉上情。
二、案經詹中銘訴由新北市政府警察局新莊分局報告臺灣板橋地
    方法院檢察署檢察官偵查起訴。
    理  由
一、上述犯罪事實，業據被告王智立於本院準備程序及審判程序
    中坦承不諱，核與證人即告訴人詹中銘於警詢、偵查中證述
    其於如事實欄所示時、地遭被告詐欺及行使偽造私文書之經
    過大致相符，且經證人即上久旅行社負責人蔣立民於警詢中
    證述被告早於100 年3 月15日離職等語明確，並有上久旅行
    社編號391319繳付憑單（客戶留存聯及公司留存聯）各1 紙
    、班機時刻及旅館明細表、旅行社從業人員異動報告表核准
    名單各1 份在卷足憑，堪認被告前揭自白與事實相符，
    本件事證明確，被告犯行洵堪認定。
二、按影本與原本可有相同之效果，如將原本予以影印後，將原
    本之部分內容竄改，重加影印，其與無制作權人將其原本竄
    改，作另一表示其意思者無異；又刑法上所謂變造文書，指
    無製作權者，不變更原有文書之本質，擅自就他人所製作之
    真正文書，加以改造而變更其內容而言，倘該文書之本質已
    有變更，或已具有創設性時，即屬偽造，而非變造（最高法
    院72年度第14次刑事庭會議決議、92年度臺上字第6838號裁
    判意旨參照），查被告王智立在電腦上將可樂旅遊網頁上之
    團體旅遊行程表複製後，並打字登載「領隊：朱芳儀小姐聯
    絡手機：0000000000」等內容，再重新列印，已變更原有之
    團體旅遊行程內容，具有創設性，即屬偽造該班機時刻及旅
    館明細表私文書而非變造；又被告未經上久旅行社之同意，
    以該旅行社之名義，自任承辦人，開立繳付憑單予告訴人，
    故核其所為，係犯刑法第216 條、第210 條之行使偽造私文
    書罪及同法第339 條第1 項之詐欺取財罪。其偽造私文書之
    低度行為，為行使偽造私文書之高度行為所吸收，不另論罪
    。被告向告訴人行使前揭上久旅行社繳付憑單及可樂旅遊班
    機時刻及旅館明細表而詐取財物之行為，同時觸犯行使偽造
    私文書及詐欺取財二構成要件不同之罪名，為想像競合犯，
    應依刑法第55條規定，從一重之行使偽造私文書罪論處。查
    被告有如事實欄所示之前案及執行完畢紀錄等情，有其臺灣
    高等法院被告前案紀錄表1 份在案，其於有期徒刑執行完畢
    5 年內，故意再犯有期徒刑以上之罪，為累犯，應依刑法第
    47 條 第1 項之規定加重其刑。爰審酌被告正值壯年，不思
    循正當途徑獲取財富，竟以行使偽造私文書之方式詐取他人
    財物，所為殊值非難，且迄今未得告訴人之原諒，然其於案
    發後已由胞弟代為歸還詐得之全部款項，且犯後坦承犯行，
    態度尚可，兼衡其犯罪之動機、目的、手段、家庭狀況、智
    識程度、犯罪所生之危害等一切情狀，量處如主文所示之刑
    ，並諭知易科罰金之折算標準。
三、扣案之上久旅行社繳付憑單第二聯（公司留存聯）私文書，
    係被告所有供本案犯罪所用之物，業據其供承在卷，應依刑
    法第38條第1 項第2 款之規定沒收之；至上久旅行社繳付憑
    單第一聯（客戶留存聯）、可樂旅遊班機時刻及旅館明細表
    雖亦為被告供本案犯行使偽造私文書罪所用之物，惟業經向
    告訴人行使，已非被告所有之物，爰不為沒收之諭知。
據上論斷，應依刑事訴訟法第273 條之1 第1 項、第299 條第1
項前段，刑法第216 條、第210 條、第339 條第1 項、第55條、
第47條第1 項、第41條第1 項前段、第38條第1 項第2 款，刑法
施行法第1 條之1 ，判決如主文。
本案經檢察官范孟珊到庭執行職務。
中    華    民    國   100    年    12    月    29    日
                  刑事第十七庭  法  官  方祥鴻
以上正本證明與原本無異
如不服本判決應於送達後10日內向本院提出上訴狀
                                書記官  洪紹甄
中    華    民    國   100    年    12    月    29    日
附錄本案論罪科刑法條全文：
刑法第210條
偽造、變造私文書，足以生損害於公眾或他人者，處 5 年以下
有期徒刑。
刑法第216條
行使第 210 條至第 215 條之文書者，依偽造、變造文書或登載
不實事項或使登載不實事項之規定處斷。
刑法第339 條
意圖為自己或第三人不法之所有，以詐術使人將本人或第三人之
物交付者，處 5 年以下有期徒刑、拘役或科或併科 1 千元以下
罰金。
以前項方法得財產上不法之利益或使第三人得之者，亦同。
前二項之未遂犯罰之。